【裁判字號】    99,上訴,70
【裁判日期】    990310
【裁判案由】    毒品危害防制條例
【裁判全文】
臺灣高等法院臺南分院刑事判決          99年度上訴字第70號
上  訴  人
即  被  告  甲○○
上列上訴人因毒品危害防制條例案件，不服臺灣嘉義地方法院98
年度訴字第828號中華民國98年10月27日第一審判決（起訴案號
：臺灣嘉義地方法院檢察署98年度毒偵字第1295號），提起上訴
，本院判決如下：
    主  文
原判決撤銷。
甲○○施用第一級毒品，累犯，處有期徒刑陸月，如易科罰金，
以新台幣壹仟元折算壹日，扣案之海洛因壹包（驗餘淨重零點零
貳捌公克、含外包裝袋壹個）沒收銷燬之。
    事  實
一、甲○○前因攜帶兇器竊盜等案件，經臺灣臺南地方法院分別
    判處有期徒刑2年、1年2月，並定應執行有期徒刑3年確定，
    嗣上開宣告刑1年2月部分經減刑後，並與前揭宣告刑2年部
    分定應執行有期徒刑2年5月確定，於民國（下同）97年11月
    30日縮刑期滿執行完畢。
二、另甲○○因施用毒品案件，經法院以裁定送觀察、勒戒後，
    認無繼續施用毒品之傾向，於87年10月17日釋放，並由臺灣
    嘉義地方法院檢察署檢察官以87年度偵字第6023號為不起訴
    處分確定。又於91年10月初某日起至92年4月8日止，因施用
    毒品案件，經法院裁定送觀察、勒戒、強制戒治，並經判處
    有期徒刑9月確定。詎仍不知悔改，竟基於施用第一級毒品
    海洛因之犯意，於98年8月14日上午11時，在嘉義市中正公
    園，以將海洛因摻入香菸方式施用海洛因1次。嗣於該日上
    午11時50分許，為警在嘉義市○區○○路427號前查獲，甲
    ○○並在有偵查犯罪權之之公務員尚未知悉其施用毒品之犯
    行前，向攔查之警員詹裕勝坦承犯行，並交出該包海洛因1
    小包（驗餘淨重0.028公克），並因而接受裁判。
三、案經嘉義市政府警察局第一分局報告臺灣嘉義地方法院檢察
    署檢察官偵查起訴。
    理  由
一、上開犯罪事實，業據被告於審理時坦承不諱，且其上開所排
    放之尿液，經以氣相層析質譜法（ＧＣ／ＭＳ）確認鑑定，
    檢驗結果確呈海洛因代謝物嗎啡（按施用海洛因後，經人體
    之水解代謝作用，會呈嗎啡陽性反應）陽性反應，有98年9
    月1日臺灣檢驗科技股份有限公司濫用藥物尿液檢驗報告、
    嘉義市政府警察局第一分局毒品危害防制條例案件尿液送驗
    姓名對照表各1份在卷可稽（見警卷第11頁、偵卷第13頁）
    。而扣案白色粉末1包，經行政院衛生署草屯療養院鑑定結
    果含海洛因成分，驗餘淨重0.028公克，有該院98年8月21日
    草療鑑字第0980800116號鑑定書在卷可參（見偵卷第11頁）
    。足認被告上開任意性自白與事實相符。
二、按毒品危害防制條例於92年7月9日修正公布，自93年1月9日
    施行，其中第20條、第23條將施用毒品之刑事處遇程序，區
    分為「初犯」及「5年內再犯」、「5年後再犯」。依其立法
    理由之說明：「初犯」，經觀察、勒戒或強制戒治後，應為
    不起訴處分或不付審理之裁定；經觀察、勒戒或強制戒治執
    行完畢釋放後，「5年內再犯」者，因其再犯率甚高，原實
    施之觀察、勒戒及強制戒治既已無法收其實效，爰依法追訴
    或裁定交付審理。至於經觀察、勒戒或強制戒治執行完畢釋
    放後，「5年後再犯」者，前所實施之觀察、勒戒或強制戒
    治已足以遮斷其施用毒品之毒癮，為期自新及協助其斷除毒
    癮，仍適用「初犯」規定，先經觀察、勒戒或強制戒治之程
    序。從而依修正後之規定，僅限於「初犯」及「5年後再犯
    」二種情形，始應先經觀察、勒戒或強制戒治程序。倘被告
    於5年內已再犯，經依法追訴處罰，縱其第3次（或第3次以
    上）再度施用毒品之時間，在初犯經觀察、勒戒或強制戒治
    執行完畢釋放5年以後，已不合於「5年後再犯」之規定，且
    因已於「5年內再犯」，顯見其再犯率甚高，原實施觀察、
    勒戒或強制戒治，已無法收其實效，即應依該條例第10條處
    罰，最高法院95年度第7次刑事庭會議決定可資參照。查被
    告前因施用毒品案件，經法院裁定送觀察、勒戒後，認無繼
    續施用毒品之傾向，於87年10月17日釋放，並經檢察官為不
    起訴處分。又於91年10初至92年4月8日因因施用毒品案件，
    經法院裁定送觀察、勒戒及強制戒治，嗣並經本院以92年度
    上訴字第867號判決判處有期徒刑9月確定等情，有臺灣高等
    法院被告前案紀錄表1份附卷可憑，是被告於觀察、勒戒執
    行完畢釋放後，於5年內已再犯，並經依法追訴處罰，雖其
    本件再度施用毒品之時間，在經觀察、勒戒執行完畢釋放5
    年以後，已不合於「5年後再犯」之規定，依上開決定，應
    依法追訴處罰甚明。本件事證明確，被告施用第一級毒品之
    犯行均堪予認定，應依法論科。
三、核被告所為，係犯毒品危害防制條例第10條第1項之施用第
    一級毒品罪。被告施用前、後持有第一級毒品海洛因之低度
    行為應為施用之高度行為所吸收，不另論罪。又被告有犯罪
    事實一所示犯罪科刑，及於97年11月30日縮刑期滿執行完畢
    等情，有臺灣高等法院被告前案紀錄表在卷可稽，其受徒刑
    之執行完畢後，5年以內故意再犯本件有期徒刑以上之罪，
    為累犯，應依法加重其刑。另被告在案發當日，為警攔查，
    為警察係在被告講出來之後，才知道被告有持有、施用毒品
    之犯行，此業據當時查獲之員警詹裕勝於本院結證屬實，是
    被告符合自首之規定，爰依法減輕其刑。
四、原審為被告論罪科刑之判決，固非無見，惟查本件被告符合
    自首之規定，原審未予認定，自有未適，被告上訴意旨，以
    此指摘原判決不當，為有理由，自應予撤銷改判，爰審酌被
    告曾因施用毒品經觀察、勒戒並判處徒刑入監執行，猶未知
    警惕而再犯本案，足見其未徹底戒除施用毒品，惟念及施用
    毒品本質上係戕害自身健康之行為，尚未嚴重破壞社會秩序
    或侵害他人權益，且被告坦承犯行、犯後態度尚屬良好暨其
    犯罪之動機、目的、手段、國中畢業之智識程度等一切情狀
    ，量處如主文所示之刑。並諭知易科罰金之折算標準。扣案
    海洛因1包（驗餘淨重0.028公克），係屬查獲之毒品，應依
    毒品危害防制條例第18條第1項前段規定，沒收銷燬之；至
    包裝上開海洛因之包裝袋各1個，其與毒品於物理外觀上附
    合而難予析離，如強予析離至完全無殘渣留存，將耗費相當
    之時間、人力與經費，於經濟上顯無實益，是依社會一般通
    念，堪認該殘渣袋已與查獲之毒品結合成為一體而無從強加
    析離，是海洛因既屬毒品危害防制條例第18條第1項前段所
    規定之違禁物，其外包裝袋自亦應併予沒收銷燬之。
據上論結，應依刑事訴訟法第369條第1項前段、第364條、第299
條第1項前段、毒品危害防制條例第10條第1項、第18條第1項前
段，刑法第11條、第47條第1項、第62條前段，判決如主文。
本案經檢察官郭珍妮到庭執行職務。
中    華    民    國    99    年    3     月    10    日
                  刑事第五庭    審判長法  官  楊明章
                                      法  官  戴勝利
                                      法  官  趙文淵
以上正本證明與原本無異。
如不服本判決應於收受送達後10日內向本院提出上訴書狀，其未
敘述上訴理由者，並得於提起上訴後10日內向本院補提理由書（
均須按他造當事人之人數附繕本）「切勿逕送上級法院」。
                                      書記官  呂宬樂
中    華    民    國    99    年    3     月    10    日
附錄：本判決論罪科刑法條
毒品危害防制條例第10條第1項
施用第一級毒品者，處6月以上5年以下有期徒刑。

司法院資訊處製作；財團法人民間司法改革基金會備份。
